【裁判字號】    92,易,281
【裁判日期】    920428
【裁判案由】    傷害
【裁判全文】
臺灣板橋地方法院刑事判決                          九十二年度易字第二八一號
    公  訴  人  臺灣板橋地方法院檢察署檢察官
    被      告  戊  ○
                丁○○
                丙○○
                乙  ○
                壬○○
    共      同  粘舜權
    選任辯護人
    被      告  庚○○
                甲○○
                己○○
                辛○○
右列被告等因傷害案件，經檢察官提起公訴（九十一年度偵字第一八七八七號），本
院判決如左：
    主  文
戊○共同連續傷害人之身體，處拘役肆拾日，如易科罰金，以參佰元折算壹日。
丙○○、乙○共同連續傷害人之身體，各處拘役參拾日，如易科罰金，均以參佰元折
算壹日。
丁○○、壬○○共同傷害人之身體，各處拘役貳拾日，如易科罰金，均以參佰元折算
壹日。
甲○○、己○○、辛○○共同連續傷害人之身體，各處拘役參拾日，如易科罰金，均
以參佰元折算壹日。
庚○○無罪。
    事  實
一、戊○、丁○○、丙○○、乙○、壬○○與甲○○、己○○、辛○○均為臺北縣土
    城市○○路九十六號承天禪寺附近之攤販，於民國九十一年八月十八日十一時二
    十分許，戊○、丁○○、丙○○、乙○、壬○○之一方，與另一方之甲○○、己○○、辛○○，因營業糾紛發生爭執後，竟起而互毆，一方之戊○、丁○○、丙○○、乙○、壬○○五人基於共同傷害人身體之犯意聯絡，其中戊○、丙○○、
    乙○並基於概括之犯意，由戊○毆打甲○○，致甲○○受有頭部創傷、頭臉部、
    右上肢多處挫傷之傷害；戊○、丙○○、乙○、壬○○四人共同毆打己○○，致
    己○○受有臉部、頸部、前胸、四肢多處瘀青抓傷挫傷之傷害；戊○、丁○○、
    丙○○、乙○四人則共同毆打辛○○，致辛○○受有前胸、頸部、四肢多處瘀青
    抓傷挫傷之傷害。另一方之甲○○、己○○、辛○○三人亦不甘示弱，基於共同
    傷害人身體之犯意聯絡，並均基於概括之犯意，由甲○○、己○○、辛○○三人
    共同毆打戊○，致戊○受有頭部創傷、頭臉部、右足、陰部多處挫傷之傷害；另
    甲○○復毆打乙○，致乙○受有頭部創傷、牙齒鬆脫、右肘左髖部多處挫傷擦傷
    之傷害；己○○復持鐵匙一支毆打丙○○，致丙○○受有頭部外傷、頸部挫傷之
    傷害；己○○、辛○○復共同毆打丁○○，致丁○○受有右肩挫傷合併瘀血（五
    乘四公分）、右腿挫傷合併瘀血（八乘六公分）之傷害。
二、案經戊○、丁○○、丙○○、乙○、甲○○、己○○、辛○○訴由臺北縣政府警
    察局土城分局報請臺灣板橋地方法院檢察署檢察官偵查起訴。
    理  由
壹、有罪部分：
一、訊據被告戊○對於右揭犯罪事實已坦承不諱，核與告訴人甲○○、己○○、辛○○三人於警訊及偵審中指訴情節相符，並有告訴人甲○○、己○○、辛○○三人
    之診斷證明書三紙附卷足稽，此部分被告戊○之犯行已堪認定。另訊據被告辛○○對於前揭犯罪事實亦供承在卷，並經告訴人戊○、丁○○二人於警訊及偵審中
    指訴綦詳，復有告訴人戊○、丁○○二人之診斷證明書二紙在卷可參，此部分被
    告辛○○之犯行亦堪認定。另訊據被告丁○○、丙○○、乙○、壬○○四人與被
    告甲○○、己○○二人則均矢口否認右揭犯行，被告丁○○辯稱：伊並未毆打辛○○，伊係遭己○○、辛○○毆打云云；被告丙○○辯稱：伊並未毆打己○○、
    辛○○，伊係遭己○○持鐵匙毆打云云；被告乙○辯稱：伊並未毆打己○○、辛○○，伊係遭甲○○以拳頭毆打云云；被告壬○○則辯稱：伊並未打己○○，伊
    僅係在發生爭執時有拉己○○之小妹云云；至被告甲○○辯稱：伊看到乙○抓著
    己○○及辛○○給戊○打，伊方想上前還手，伊想打戊○及乙○，惟並未打到，
    戊○有打伊，伊當時有反抗，係正當防衛云云；被告己○○則辯稱：伊並未毆打
    戊○、丁○○、丙○○，當時伊與戊○發生爭執進而互毆，伊係正當防衛，且伊
    僅係順手把丁○○推開，並未打她，伊係遭戊○、丙○○、乙○、壬○○毆打云
    云。惟查右揭被告丁○○、丙○○、乙○、壬○○四人及被告甲○○、己○○二
    人確有於上述時地發生互毆並進而傷害對方之犯罪事實，迭分別據告訴人辛○○
    、己○○二人及告訴人戊○、丁○○、丙○○、乙○四人於警訊及偵審中均指訴
    歷歷，並分別有告訴人辛○○、己○○二人之診斷證明書二紙及告訴人戊○、丁○○、丙○○、乙○四人之診斷證明書四紙附卷可佐，復觀諸已坦承犯行之被告
    戊○於本院審理時業已供承：「‧‧‧當時我們一群人打在一起‧‧」等語，另
    亦坦承犯行之被告辛○○於本院審理時亦供稱：「‧‧當時大家都有打在一起‧
    ‧」、「一開始是被戊○打，‧‧‧，後來大家都打起來，我承認大家都打在一
    起，除了我父親（即被告庚○○）之外，其餘我們共八人都打在一起」、「大家
    都有圍毆，都有打，都判一判」等情（參見本院九十二年四月十四日審判筆錄）
    ，堪認被告丁○○、丙○○、乙○、壬○○四人及被告甲○○、己○○二人確有
    於上述時地互毆傷害對方之不法犯行無訛，又衡諸一般社會經驗法則，互毆係屬
    多數動作而互為攻擊之傷害行為，縱令一方先行出手，而還擊之一方在客觀上茍
    非單純僅對於現在不法之侵害為必要排除之反擊行為，因其本即有傷害之犯意存
    在，則對其互為攻擊之還手反擊行為，自無主張防衛權之餘地（最高法院八十四
    年台非字第二０八號判決可資參照），是故互毆尚不得主張正當防衛。綜上所述
    ，被告丁○○、丙○○、乙○、壬○○四人及被告甲○○、己○○二人前開所辯
    ，顯均係臨訟卸責之詞，不足採信。本件事證明確，被告戊○、丁○○、丙○○
    、乙○、壬○○五人及被告甲○○、己○○、辛○○三人之犯行均堪認定，應予
    依法論科。
二、核被告戊○、丁○○、丙○○、乙○、壬○○五人與被告甲○○、己○○、辛○○三人前開所為，均係犯刑法第二百七十七條第一項之普通傷害罪。被告戊○、
    丙○○、乙○、壬○○就前揭傷害告訴人己○○之犯行，被告戊○、丁○○、丙○○、乙○就前揭傷害告訴人辛○○之犯行，被告甲○○、己○○、辛○○就前
    揭傷害戊○之犯行，被告己○○、辛○○就前揭傷害告訴人丁○○之犯行，均有
    犯意聯絡及行為分擔，均為共同正犯。被告戊○、丙○○、乙○之前揭犯行，與
    被告甲○○（起訴書漏載）、己○○、辛○○之前開犯行，均時間緊接，手段相
    同，所犯構成要件復同一，顯均係基於概括之犯意反覆為之，應依刑法第五十六
    條連續犯之規定論以一罪，並加重其刑。爰分別審酌被告戊○（有麻藥及妨害自
    由前科）、丁○○、丙○○、乙○、壬○○五人與被告甲○○、己○○、辛○○
    三人犯罪之動機、目的、手段、生活狀況、智識程度、平日彼此均係在臺北縣土
    城市承天禪寺附近旁之攤販，因營業糾紛細故，一時衝動，方起本次衝突，並分
    別兼衡被告犯罪所生之危害及犯後態度等一切情狀，分別量處如主文所示之刑，
    並均諭知易科罰金之折算標準，以示懲儆。末查被告己○○用以毆打告訴人丙○○所持之鐵匙一支，雖係被告己○○犯罪所用之物，然並無證據足資證明係被告
    己○○所有，復未扣案，為免將來執行困難，爰不另為沒收之諭知，併予敘明。
貳、無罪部分：
一、公訴意旨如附件起訴書所載。
二、按犯罪事實，應依證據認定之，無證據不得推定其犯罪事實。又不能證明被告犯
    罪者，應諭知無罪之判決，刑事訴訟法第一百五十四條、第三百零一條第一項分
    別定有明文。又刑事訴訟法所謂認定犯罪事實之證據，係指足以認定被告確有犯
    罪行為之積極證據而言，該項證據自須適合於被告犯罪事實之認定，始得採為斷
    罪資料。如未能發現相當證據或證據不足以證明，自不能以推測或擬制之方法以
    為裁判之基礎。而在訴訟上用以證明事實之證據，須於通常一般之人均不致於有
    所懷疑，而得確信其為真實之程度者，始得據以為有罪之認定，倘其證明尚未達
    到此一程度，而有合理之懷疑性存在，致使無從為有罪之確信時，即應為無罪之
    判決。最高法院著有二十九年上字第三一０五號、四十年台上字第八六號、七十
    六年台上字第四九八六號判例均可資參照。
三、公訴人認被告庚○○亦涉犯本件共同傷害犯行，無非以告訴人戊○之指訴及其診
    斷證明書一紙為其主要論據。訊據被告庚○○堅決否認前開犯行，辯稱：伊並未
    毆打戊○，伊亦未受傷，伊並未參與當天之爭執等語。經查本件告訴人戊○於警
    訊時雖曾指訴被告庚○○有與同案被告甲○○、己○○、辛○○共同出手毆打告
    訴人戊○之不法犯行，惟嗣於偵查中即改稱：「當時我是在店的後面，庚○○先
    罵我，之後是己○○過來直接朝我一拳打下去，庚○○拿著菜刀站在攤位，沒有
    過來，我有無被庚○○打，我不知道，‧‧‧」（參見偵查卷第八十七頁），後
    於本院審理時亦陳稱：「我當時被圍毆，我不確定庚○○是否有打我，庚○○當
    時站在我旁邊，我確定辛○○、己○○、甲○○三人有打我，我並沒有看到庚○○有打我」（參見本院九十二年四月十四日審判筆錄第八頁），且同案被告丁○○、丙○○、乙○、壬○○四人於本院審理時亦均證稱並未親眼看到被告庚○○
    有毆打戊○之不法情事（參見前開審判筆錄第八頁），是本案自難僅憑告訴人戊○前後不一有重大瑕疵之指訴及僅得作為同案被告甲○○、己○○、辛○○三人
    傷害告訴人戊○證明之診斷證明書一紙，遽認被告庚○○確有於上述時地傷害告
    訴人戊○之不法犯行。此外，復查無其他積極證據或具體事證足資證明被告庚○○確有公訴意旨所指之傷害犯行，揆諸前揭說明，此部分犯罪尚屬不能證明，爰
    應依法為無罪判決之諭知。
據上論斷，應依刑事訴訟法第二百九十九條第一項前段、第三百零一條第一項，刑法
第二十八條、第五十六條、第二百七十七條第一項、第四十一條第一項前段，罰金罰
鍰提高標準條例第一條前段、第二條，判決如主文。
本案經檢察官王秀慧到庭執行職務。
中      華      民      國    九  十  二    年    四    月  二  十  八  日
                  臺灣板橋地方法院刑事第一庭
                                      法      官  高  奕  驤
右正本證明與原本無異。
如不服本判決，應於判決送達後十日內向本院提出上訴狀 (應附繕本) ，上訴於
臺灣高等法院。
                                      書  記  官  廖  舜  宜
中      華      民      國    九  十  二    年    四    月  二  十  八  日
附錄本案論罪科刑法條全文：
刑法第二百七十七條
傷害人之身體或健康者，處三年以下有期徒刑，拘役或一千元以下罰金。
犯前項之罪，因而致人於死者，處無期徒或七年以上有期徒刑；致重傷者，處三年以
上十年以下有期徒刑。


司法院資訊處製作；財團法人民間司法改革基金會備份。
